---
title: "Analiza danych wypłat w sektorze cybersecurity"
output:
  html_document:
    code_folding: show
    theme:
      bg: '#202123'
      fg: '#B8BCC2'
      primary: '#EA80FC'
      secondary: '#00DAC6'
      base_font:
        google: Prompt
      heading_font:
        google: Proza Libre
  pdf_document: default
---

### Źródło danych

Dane pochodzą ze zbiuru dostępnego na stronie Kaggle pod adresem: <https://www.kaggle.com/datasets/deepcontractor/cyber-security-salaries>

### Kolumny

-   **work_year** - rok,z którego pochodzi wypłata
-   **experience_level** - poziom doświadczenia
-   **employment_type** - rodzaj zatrudnienia
-   **job_title** - nazwa stanowiska pracy
-   **salary** - wypłata we oryginalnej walucie
-   **salary_currency** - waluta wypłaty w kodzie ISO 4217
-   **salary_in_usd** - wypłata w usd
-   **employee_residence** - obywatelstwo pracownika
-   **remote_ratio** - praca zdalna, hybrydowa, na miejscu
-   **company_location** - kraj siedziby firmy
-   **company_size** - rozmiar firmy

### Import pakietów oraz bibliotek

Pakiet `tidyverse` to zestaw pakietów do kompleksowego przetwarzania i wizualizacji danych. W związku z tym załadowuje pakiet.

```{r setup, include=FALSE}
if (requireNamespace("thematic")) 
  thematic::thematic_rmd(font = "auto")
```

### Import pakietów oraz bibliotek

Pakiet `tidyverse` to zestaw pakietów do kompleksowego przetwarzania i wizualizacji danych. W związku z tym załadowuje pakiet.

```{r}
library(tidyverse)
```

### Wczytanie danych

```{r}
cybersecurity <- read_csv("salaries_cyber.csv")

```

### Prezentacja zaczytanych danych

Przedstawienie podstawowych statystyk załadowanego zbioru danych oraz zapoznanie się z przykładowymi wartościami i ich typami.

```{r}
summary(cybersecurity)
head(cybersecurity)
glimpse(cybersecurity)
```

Przedstawienie unikatowych wartości we wybranej kolumnie oraz liczby nie powtarzających się rekordów.

```{r}
cybersecurity %>%
  distinct(company_location)

cybersecurity %>%
  summarise(n = n_distinct(job_title))
```

### Weryfikacja wartości pustych

W zbiorze danych nie występują wartości puste.

```{r}

sum(is.na(cybersecurity))
```

### Usunięcie zbędnych kolumn

W zbiorze występują 3 kolumny odnoszące się do wypłaty. W celu zapewnienia uniwersalności danych pozostawiono tylko kolumne z wypłata podaną we walucie usd.

```{r}
cybersecurity <- cybersecurity %>%
                  subset() %>%
                  select(-c("salary","salary_currency"))
head(cybersecurity)
```

### Operacje na danych

#### Filtrowanie po nazwie stanowiska oraz lokalizacji siedziby firmy informacji na temat wypłaty w usd i obywatelstwa pracownika.

```{r}
cybersecurity %>%
  filter(job_title=="Security Analyst" & company_location=="CA") %>%
  select(job_title, salary_in_usd, company_location, employee_residence)
```

#### Przedstawienie 10 największych stawek pracowników.

```{r}
cybersecurity %>%
  arrange(desc(salary_in_usd))%>%
  select(-c("employee_residence":"company_size"))%>%
  head(10)
```

#### Przedstawienie liczebności oraz podstawowych statystyk dla podgrup kolumny odpowiadającej za poziom doświadczenia. Wynik posortowany po średniej wypłaty rosnąco.

```{r}
salary_to_experience = cybersecurity %>%
    group_by(experience_level) %>%
    summarise(liczebnosc=n(),
            wyplata_srednia=mean(salary_in_usd),
            wyplata_mediana=median(salary_in_usd)) %>%
    arrange(wyplata_srednia)
    

print(salary_to_experience)

salary_to_experience %>%
mutate(experience_level = fct_reorder(experience_level, desc(liczebnosc))) %>%
  ggplot(aes(x="", y=liczebnosc, fill=experience_level))+
  geom_bar(stat="identity", width=1, color="white") +
  coord_polar("y", start=0) +
  theme_void() +
  theme(plot.background = 
          element_rect(fill = "#BFD5E3",
                       colour = "#6D9EC1",
                       linewidth = 2,
                       linetype = "solid"),
        plot.title = element_text(          
                   size = 12,                
                   face = 'bold',            
                   hjust = 2,                
                   vjust = 2),)+
  labs(title = "Ilość pracowników z danym doświadczeniem")
```

#### Przedstawienie 10 najpopularniejszych stanowisk pracy.

```{r}
most_popular_titles = cybersecurity %>%
  group_by(job_title) %>%
  summarise(amount=n()) %>%
  arrange(desc(amount)) %>%
  head(10)

print(most_popular_titles)

most_popular_titles %>%
  mutate(job_title = fct_reorder(job_title, amount)) %>%
  ggplot(aes(x=job_title, y=amount)) +
  geom_bar(stat="identity", fill=rgb(0.1,0.4,0.5,1)) +
  coord_flip() +
  labs(x = "Nazwa stanowiska", y = "Ilość pracowników")

  
```

#### Wykres pudełkowy stawek pracowników zarejestrowanych w poszczególnych latach

```{r}

ggplot(cybersecurity, aes(x=as.factor(work_year), y=salary_in_usd)) + 
    geom_boxplot(fill="white", alpha=1) + 
    xlab("Rok pracy") +
    ylab("Zarobki (USD)") +
    theme(
      panel.background = element_rect(fill = "#BFD5E3", colour = "#6D9EC1",
                                linewidth = 2, linetype = "solid"),
      panel.grid.major = element_line(linewidth = 0.5, linetype = 'solid',
                                colour = "white"), 
     panel.grid.minor = element_line(linewidth = 0.25, linetype = 'solid',
                                colour = "white"))
    
```

#### Wykres pokazujący częstotliwość pracy zdalnej dla pracowników z poszczególnym stażem pracy

```{r}
remote_grouped = cybersecurity %>%
  group_by(experience_level, remote_ratio)%>%
  summarise(amount = n()) %>%
  group_by(experience_level) %>%
  summarise(remote_ratio, percentage = (amount/sum(amount))* 100)

remote_grouped$remote_ratio = as.character(remote_grouped$remote_ratio)

print(remote_grouped)

ggplot(remote_grouped, aes(fill=remote_ratio, y=percentage, x=experience_level)) +
    geom_bar(position = "dodge", stat="identity") +
    xlab("Poziom doświadczenia") +
    ylab("Ilość pracowników z danym doświadczeniem (%)")
```

### Przedstawienie 10 zawodów z największą średnią wypłatą w 2022 roku

```{r}
jobs_grouped = cybersecurity %>%
  filter(work_year == 2022) %>%
  group_by(job_title) %>%
  summarise(avg_salary = mean(salary_in_usd)) %>% 
  arrange(desc(avg_salary)) %>%
  head(10)

print(jobs_grouped)

jobs_grouped %>%
  mutate(job_title = fct_reorder(job_title, avg_salary)) %>%
  ggplot(aes(x=job_title, y=avg_salary)) +
  geom_bar(stat="identity", fill=rgb(0.4,0.3,0.6,1)) +
  coord_flip() +
  labs(x = "Nazwa stanowiska") +
  scale_y_continuous(name="Średnie zarobki (USD)", labels = scales::comma)
```

# Dziękujemy za uwagę

## Autorzy

Joanna Bodora, Piotr Kołodziejski
